【裁判字號】    88,訴,825
【裁判日期】    890114
【裁判案由】    排除侵害
【裁判全文】
臺灣屏東地方法院民事判決  八十八年度訴字第八二五號
    原      告  台灣糖業股份有限公司
    法定代理人  戊○○
    訴訟代理人  甲○○
                丁○○
    送達代收人  丙○○
    被      告  乙○
右當事人間排除侵害事件，本院判決如左：
    主    文
被告應將坐落屏東縣鹽埔鄉○○段九四五號面積○．三二九○公頃土地交還原告。
被告應自民國八十八年十月八日起至交還土地之日止，按年給付原告新台幣壹仟伍佰
壹拾捌元，及自民國八十八年十月八日起至清償日止按年息百分之五計算之利息。
原告其餘之訴駁回。
訴訟費用由被告負擔二分之一，餘由原告負擔。
本判決第一項、第二項於原告以新台幣伍拾捌萬元供擔保後得假執行。
原告其餘假執行之聲請駁回。
    事    實
一、原告方面：
  （一）聲明：被告應將坐落屏東縣鹽埔鄉○○段九四五號土地面積○．三四八四公
              頃之地上物清除完畢並將系爭土土也填平後交還原告（占用面積請以
              實測為準）。被告應自民國（下同）八十八年三月一日起至交還土地
              之日止，按年給付不當得利新台幣（下同）一千六百零八元，且自起
              訴狀送達之日起至清償日止按年息百分之五計算之違約利息。原告並
              願供擔保，請准宣告假執行。
  （二）陳述：
        緣坐落屏東縣鹽埔鄉○○段九四五號土地，實係原告所有，被告未經原告同
        意占用鹽埔鄉○○段九四五號面積○．三四八四公頃土地挖闢魚池使用，經
        原告函催其限期前來協議交還土地事宜，惟被告未作具體回應，為此，原告
        以土地所有權人之地位行使民法第七百六十七條之所有物返還請求權，訴請
        被告應將占用土地之地上物清除，並將該土地填平後交還原告。又被告使用
        系爭土地未獲同意，受有利益，原告爰依民法第一百七十九條前段：「無法
        律上原因受利益，致他人損害者應返還其利益。」請求返還其利益，請求不
        當得利部份，以系爭土地，為「原」地目、「二九」等則農牧用地，被告無
        權占闢魚池養魚，經依臺灣省各縣市私有耕地正產物收獲總量標準表（甘
        薯租單價（元／kg）乘以每甲標準產量乘以公斤換算式除以公頃換算式乘以
        面積乘以租率乘以年期等於不當得利金額即
        5X4,000X0.5,968/0.969,917X0.3,484X0.375X1=1,608元），且自起訴狀送
        達之日起至清償之日止按年息百分之五計算之遲延利息予原告。
  （三）證據：提出土地登記簿謄本二份、函一份、臺灣省各縣市局私有耕地正產
              物收穫總量標準表一份、屏東縣政府公有土地佃租收入繳款書一份、
              占用地籍位置圖示、現場照片四幀等為證。
二、被告方面：
  （一）聲明：求為判決駁回原告之訴。
  （二）陳述：當初購買就是現狀，並非係伊開墾挖掘，但願返還土地，惟不同意回
              復原狀及給付租金。
  （三）證據：未提出任何證據。
三、本院依聲請並依職權洽請屏東縣里港地政事務所派員測量。
    理    由
一、原告起訴主張坐落屏東縣鹽埔鄉○○段九四五號土地，實係原告所有，被告未經
    原告同意占用鹽埔鄉○○段九四五號面積○．三四八四公頃土地挖闢魚池使用，
    經原告函催其限期前來協議交還土地事宜，惟被告未作具體回應，為此，原告以
    土地所有權人之地位行使民法第七百六十七條之所有物返還請求權，訴請被告應
    將占用土地之地上物清除，並將該土地填平後交還原告。又被告使用系爭土地未
    獲同意，受有利益，原告爰依民法第一百七十九條前段：「無法律上原因受利益
    ，致他人損害者應返還其利益。」請求返還其利益，請求不當得利部份，以系爭
    土地，為「原」地目、「二九」等則農牧用地，被告無權占闢魚池養魚，經依臺
    灣省各縣市私有耕地正產物收獲總量標準表（甘薯租單價（元／kg）乘以每甲
    標準產量乘以公斤換算式除以公頃換算式乘以面積乘以租率乘以年期等於不當得
    利金額即5X4,000X0.5,968/0.969,917X0.3,484X0.375X1=1,608元），且自起訴
    狀送達之日起至清償之日止按年息百分之五計算之遲延利息予原告等情。被告則
    以當初購買就是現狀，並非係伊開墾挖掘，但願返還土地，但不同意回復原狀及
    給付租金等語置辯。
二、按所有人對於無權占有或侵奪其所有物者，得請求返還之。無法律上之原因而受
    利益，致他人受損害者，應返還其利益。又給付無確定期限者，債務人於債權人
    得請求給付時，經其催告而未為給付，自受催告時起，負遲延責任。其經債權人
    起訴而送達訴狀，或依督促程序送達支付命令，或為其他相類之行為者，與催告
    有同一之效力。民法第七百六十七條前段、第一百七十九條前段、第二百二十九
    條第二項分別定有明文。本件原告主張上開坐落屏東縣鹽埔鄉○○段九四五號土
    地為其所有，且為被告所占用，業據其提出土地登記簿謄本一份、相片四幀等為
    證，並為被告所不爭執，自堪信為真實。又原告主張被告受有類似租金之不當得
    利，亦據其提出臺灣省各縣市局私有耕地正產物收穫總量標準表一份、屏東縣
    政府公有土地佃租收入繳款書一份、占用地籍位置圖示等為證，亦堪信實。然被
    告所占有使用部份之面積為○．三二九○公頃，亦經本院洽請屏東縣里港地政事
    務所派員測量無訛，從而，原告依上開法律關係訴請被告返還土地及給付上開占
    有面積部分類似租金之不當得利，經依臺灣省各縣市私有耕地正產物收獲總量
    標準表（甘薯租單價（元／kg）乘以每甲標準產量乘以公斤換算式除以公頃換算
    式乘以面積乘以租率乘以年期等於不當得利金額即5X4,000X0.5,968/0.969,917
    X0.3,290X0.375X1=1,518元），且自起訴並自本件起訴狀繕本送達被告翌日即八
    十八年十月八日起按週年利率百分之五計算之法定遲延利息，即於法有據，應予
    准許。至原告又主張被告將上開土地挖掘成魚塭使用，被告應負回復原狀責任，
    將土地上物清除完畢，並將土地填平，然被告否認上開土地為其所挖掘，原告亦
    未能舉證以實其說，其此部分之主張自不足採，其此部分之請求應予駁回。又原
    告雖主張其有於八十八年三月一日通知被告前來協商不當得利事宜，並提出函一
    紙為證，然並無法舉證證明送達被告，是其請求自八十八年三月一日起至八十八
    年十月七日止計算上開類似租金之不當得利，即屬無據，亦應予駁回。
三、假執行之宣告：
    原告陳明願供擔保，聲請宣告假執行，經核其勝訴部分並無不合，爰酌定相當擔
    保金額准許之。至其敗訴部分，其假執行之聲請即失所附麗，應予駁回。
四、結論：原告之訴為有理由，依民事訴訟法第七十九條但書、第三百九十條第二項
          ，判決如主文。
中      華      民      國    八十九    年      一    月        十四    日
                                    臺灣屏東地方法院民事第二庭
~B法      官  張世賢
右為正本係照原本作成。
如不服本判決，應於送達後廿日內，向本院提出上訴狀。
~B法院書記官  粘嫦珠
中      華      民      國    八十九    年      一    月      十四      日


司法院資訊處製作；財團法人民間司法改革基金會備份。
